【裁判字號】    97,交聲,449
【裁判日期】    980123
【裁判案由】    聲明異議
【裁判全文】
臺灣屏東地方法院交通事件裁定         97年度交聲字第449號
原處分機關  交通部公路總局高雄區監理所屏東監理站
異  議  人
即受處分人  甲○○
上列異議人因違反道路交通管理處罰條例事件，對於交通部公路
總局高雄區監理所屏東監理站民國97年11月4 日所為之處分（原
處分案號：屏監違字第裁82-V00000000號）聲明異議，本院裁定
如下：
    主  文
異議駁回。
    理  由
一、異議意旨略以：伊於民國97年9 月24日晚上9 時13分許，駕
    駛車牌號碼P4-0080 號自用小貨車，行經屏東縣屏東市○○
    路時，因呼氣酒精濃度超過規定標準，為警舉發。惟伊當時
    飲酒未達15分鐘，員警未依程序規定提供礦泉水與伊漱口，
    即實施酒精濃度測試，影響伊權益云云。
二、按汽車駕駛人，駕駛汽車經測試檢定有酒精濃度超過規定標
    準之情形者，處新台幣（下同）1 萬5 ,000 元 以上6 萬元
    以下罰鍰，並當場移置保管該汽車及吊扣其駕駛執照1 年；
    汽車駕駛人，有第35條第1 項規定之情形者，應接受道路交
    通安全講習，道路交通管理處罰條例第35條第1 項第1 款、
    第24條第1 項第2 款分別定有明文。又汽車駕駛人有飲用酒
    類或其他類似物後其吐氣所含酒精濃度超過每公升0.25毫克
    或血液中酒精濃度超過0.05% 以上之情形者，不得駕車，亦
    為道路交通安全規則第114 條第2 款所明訂。
三、經查，本件異議人即受處分人甲○○於97年9 月24日晚上9
    時13分許，駕駛車牌號碼P4-0080 號自用小貨車，行經屏東
    市○○路台糖加油站前，為執行路檢勤務之屏東縣政府警察
    局交通警察隊小隊長劉昱岑攔停，因嗅聞異議人身上酒味，
    經詢問確認其飲酒結束已經過15分鐘以上，方進行吐氣酒精
    濃度測試；過程中異議人原僅含住酒精測試器之吹嘴，未實
    際吹氣，經警方告知儀器測定流程及應注意事項，並說明如
    吹氣不足，儀器無法取樣完成，必須重新吹氣檢測後，異議
    人始吹氣完成檢測，第1 次即經測得其吐氣所含酒精濃度達
    每公升0.53毫克，因超過規定標準，警方遂依法舉發，交付
    舉發違反道路交通管理事件通知單與異議人，並以警用車輛
    載送返回住處等情，業據證人劉昱岑陳述明確（參本院卷第
    39、51至52頁），並有酒精濃度測試單、舉發違反道路交通
    管理事件通知單附卷可證。參以本件舉發機關使用對異議人
    施測之呼氣酒精測試器，前於96年11月19日，經經濟部標準
    檢驗局檢定合格，有效期間1 年，此有經濟部標準檢驗局呼
    氣酒精測試器檢定合格證書在卷可憑；是該儀器既經檢驗合
    格，且於舉發當時，尚在有效期限內，屬正常堪用狀態，以
    之實施吐氣酒精濃度檢測應具有相當之正確性；本件又無證
    據顯示有何人為操作不當、儀器損壞等因素，上開檢測結果
    應可採信。是異議人於前開時地，駕駛汽車經測試檢定吐氣
    所含酒精濃度超過每公升0.25毫克規定標準之事實，洵堪認
    定。
四、再者，於執行階段檢測酒精濃度檢測前須注意於測試前告知
    並確認受測者已飲酒結束15分鐘以上，或酌情提供礦泉水給
    受測者漱口，避免口腔殘留酒精，警方取締酒後駕車程序作
    業規定第3 條第3 項第1 款第1 目固有明文；然考其規定意
    旨，無非為避免飲用酒類未逾15分鐘之受測人，恐因口中尚
    有酒精殘留，造成酒精測定值之誤差，乃要求施測者酌情於
    實施酒精濃度測試前提供受測者飲水漱口；則倘經向受測者
    確認其飲用酒類已逾15分鐘，因已無口腔中殘存酒精致影響
    酒精濃度測試結果之虞，即毋庸供水漱口甚明。查異議人前
    向原處分機關陳訴時供陳：經攔停要求接受酒精濃度測試時
    ，伊即向警方稱並未飲酒，首次施測結果並無酒精反應，未
    經15分鐘即實施第2 次酒精濃度檢測云云（見本院卷第6頁
    所附交通違規陳述單及查詢單）；嗣於聲明異議時則供稱：
    伊飲酒未達15分鐘，測試前未經提供礦泉水漱口云云，異議
    人就其於舉發前是否飲酒乙節，先後供述顯然矛盾（見聲明
    異議狀第1 頁倒數第5 至6 行），且於向本院聲明異議時，
    對於接受酒精濃度測試之次數更恝置不論，其所辯是否可採
    ，已非無疑。又異議人關於15分鐘之程序爭執，究係認為酒
    後未經15分鐘，抑或指各次施測時間應間隔15分鐘，前後主
    張亦相歧異，可知其對於警方執行勤務之程序規定不甚瞭解
    ，其逕於經舉發後泛稱舉發程序違反標準作業程序，亦難採
    信。復觀諸上開測試儀器使用紀錄及本件酒精濃度測試單，
    可知本件係於97年9 月24日晚上9 時13分許，以該儀器對異
    議人施測，經儀器自動編列該次酒精濃度測試之案號為161
    號；而前次（即案號160 號）使用該儀器施測之時間則為97
    年9 月12日下午5 時45分許，與本件舉發時間相距12日，足
    認異議人辯稱：於舉發時遭2 次施測，第2 次受測結果始超
    過規定標準云云，顯與事實不符。益徵其所辯無稽。應認證
    人劉昱岑所為上開證詞，始為可採。又如異議人於受檢過程
    中，對警方執行方法、程序等，認有侵害其權利，衡情應會
    向執行員警提出異議，如員警未依其異議處理，亦得請求給
    與證明，而員警依規定即應於舉發違反道路交通管理事件通
    知單上載明檢查過程（警察實施臨檢作業規定第8 條第7 項
    參照）；然本件異議人於遭舉發後，先後在舉發違反道路交
    通管理事件通知單及酒精濃度測試單受被測人欄簽寫姓名，
    未見有其他特殊事項註記，有上開通知單及測試單在卷可證
    （參本院卷第37至38頁），應可認異議人於舉發過程中，已
    就舉發違反道路交通管理事件通知單所載事實簽認，對於執
    行程序並無異議，其嗣後反口質疑執行程序之適法性，即難
    採信。且倘其確於第1 次接受酒精濃度測試時，未經測得酒
    精反應，應會要求警方交付該次施測結果紀錄，或於向原處
    分機關陳述時，聲請調查此部分證據，然異議人竟捨此不為
    ，益徵其所辯，不僅與事實不符，亦與經驗法則有悖；足認
    異議人接受本件酒精濃度檢測時，應曾告知警方斯時距飲酒
    結束已經15分鐘，因異議人飲酒結束已逾15分鐘，即無口腔
    中殘存酒精致影響酒測結果之虞；是縱警方未提供礦泉水與
    異議人漱口，亦與上開作業規定無違，自不能執以謂本件實
    施酒精濃度測試程序有何違誤。
五、綜上所述，本件異議並無理由，應予駁回。爰依道路交通案
    件處理辦法第19條，裁定如主文。
中    華    民    國    98    年    1     月    23    日
                  交通法庭      法  官  戴韻玲
以上正本證明與原本無異。
如不服本裁定應於收受送達後5 日內向本院提出抗告書狀敘述抗
告之理由抗告於臺灣高等法院高雄分院。
中    華    民    國    98    年    2     月    2     日
                                書記官  蔡語珊


司法院資訊處製作；財團法人民間司法改革基金會備份。
